【裁判字號】    98,訴,1713
【裁判日期】    990427
【裁判案由】    損害賠償
【裁判全文】
臺灣臺中地方法院民事判決  98年度訴字第1713號
原      告  丁○○
訴訟代理人  趙惠如律師
複代理人    洪崇欽律師
被      告  甲○○○○○○○○.
            丙○○
共      同
訴訟代理人  涂芳田律師
上列當事人間損害賠償事件，本院於民國99年4月13日言詞辯論
終結，判決如下：
    主  文
被告應連帶給付原告新台幣貳拾壹萬捌仟參佰貳拾元，及自民國
九十八年八月一日起至清償日止，按年息百分之五計算之利息。
原告其餘之訴駁回。
訴訟費用由被告連帶負擔百分之十七，餘由原告負擔。
本判決原告勝訴部分得為假執行，但被告如以新台幣貳拾壹萬捌
仟參佰貳拾元供擔保後，得免為假執行。
原告其餘假執行之聲請駁回。
    事實及理由
甲、程序部分：
    按訴狀送達後，原告不得將原訴變更或追加他訴。但擴張或
    減縮應受判決事項之聲明者，不在此限，民事訴訟法第255
    條第1項第3款定有明文。本件原告起訴時原請求被告應給付
    原告新台幣（下同）1,314,090元（含醫藥費用19,890元、
    增加生活上之需要294,200元、精神上慰撫金100萬元），及
    自起訴狀繕本送達翌日起至清償日止，按年息5%計算之利息
    。嗣於訴訟進行中之98年11月5日減縮為請求被告應給付原
    告1,310,720元（即減縮後所請求之醫藥費用為18,320元）
    及自起訴狀繕本送達翌日起至清償日止，按年息5%計算之利
    息，屬減縮應受判決事項之聲明，核與首揭規定相符，應予
    准許，合先敘明。
乙、實體部分：
一、原告起訴主張：
  (一)被告江淑芬、丙○○分別為位於台中市○○路69號之「福野
    精緻日本料理店」之負責人、經理，負責該店經營，係從事
    餐飲業務之人。被告2人原應注意該店內拋光磚地板表面光
    滑，隨時保持乾燥且避免油污，如地面濕滑、油膩時，應適
    時豎立警告標語，提醒消費者注意，以提供消費者安全之消
    費環境。詎被告2人竟均疏於注意，致原告於民國97年4月12
    日晚間前往該店用餐時，因踩踏油滑之地面而滑倒，致受有
    右踝外側踝骨骨折之傷害。
  (二)按因故意或過失，不法侵害他人之權利者，負損害賠償責任
    。數人共同不法侵害他人之權利者，連帶負損害賠償責任。
    不法侵害他人之身體或健康者，對於被害人因此喪失或減少
    勞動能力，或增加生活上之需要時，應負損害賠償責任。不
    法侵害他人之身體、健康、名譽、自由、信用、隱私、貞操
    或不法侵害其他人格法益而情節重大者，被害人雖非財產上
    之損害，亦得請求賠償相當之金額。民法第184條第1項前段
    、第185條第1項前段、第193條第1項、第195條第1項前段分
    別定有明文。本件原告之傷害，係因被告2人之過失行為所
    致，原告自得依上開法條請求被告2人連帶負賠償責任。
  (三)又按「企業經營者：指以設計、生產、製造、輸入、經銷商
    品或提供服務為營業者。」、「從事設計、生產、製造商品
    或提供服務之企業經營者，於提供商品流通進入市場，或提
    供服務時，應確保該商品或服務，符合當時科技或專業水準
    可合理期待之安全性。商品或服務具有危害消費者生命、身
    體、健康、財產之可能者，應於明顯處為警告標示及緊急處
    理危險之方法。企業經營者違反前二項規定，致生損害於消
    費者或第三人時，應負連帶賠償責任。」、「企業經營者主
    張商品於流通進入市場，或其服務於提供時，符合當時科技
    或專業水準可合理期待之安全性者，就其主張之事實負舉證
    責任。消費者保護法第2條第1項、第7條、第7之1條第1項分
    別定有明文。本件被告甲○○○○○○○○○○○○係消費
    者保護法所規範之企業經營者，為服務業者，其於提供商品
    、服務予消費者時，即應確保其提供之商品及服務具有依現
    在科技或專業水準可合理期待之安全性。而店經理即被告丙○○有責任維護該店內的安全環境。詎被告2人竟放任該店
    內地板濕滑、油膩，且於可能造成消費者生命、健康、財產
    危害之虞時，亦未於該地板明顯處豎立警告標語或為任何緊
    急處理危險之方法，致原告前往該店用餐時，因踩踏油滑地
    面而滑倒，致受有傷害，自應由企業經營者負無過失之損害
    賠償責任。
  (四)承上，本件被告2人無論依民法侵權行為，或消費者保護法
    課予企業經營者之無過失責任，原告均得請求因上開傷害所
    受之如下損害：
  1.醫藥費部分：原告受傷支出之醫藥費用收據計18,320元。
  2.增加生活上需要部分：原告因本件傷害致右踝外側踝骨骨折
    ，日常生活無法自理需支出看護費用，即原告第一次手術住
    院5日支出看護費用13,200元、休養6個月，日常生活均賴配
    偶照護，每日以1千元計算，共支出看護費用18萬元；第二
    次手術住院自98年8月25日起至98年8月28日止共4日，支出
    看護費9,200元，手術後休養3個月，親人看護費用每日以1
    千元計算，共計9萬元，合計看護費用共292,400元。且依中
    國醫藥大學附設醫院函覆「住院期間須專人照顧，行固定手
    術出院後須專人照顧之時間約6週，拔除鋼釘手術出院後應
    不須專人照顧．    ．。」，可知原告於住院期間確實須專
    人照護，有支出看護費用之必要；出院後，是否專人照顧？
    及照顧時間之長短？該醫院係大略估算，惟原告二次手術出
    院後，確實均由家人照顧3個月，方能自理。
  3.精神慰撫金部分：原告係大專畢業，現任華豐橡膠工業股份
    有限公司（上市公司）副董事長，須經常往來國內外經商及
    考察海外子公司之業務及營運，因本件傷害無法行走，且需
    二次手術開刀住院，自受傷迄今已一年半，行動仍無法自如
    ，雖現已拔除鋼釘，腿部仍腫痛，須使用行走輔助器，嚴重
    影響原告之工作及生活。且受傷後因季節變化，腿部酸痛難
    耐，一輩子無法療癒，身體及精神上均受有重大痛苦，爰請
    求被告2人連帶賠償慰撫金100萬元。
  (五)聲明：1.被告應連帶給付原告1,310,720元，及自起訴狀繕
    本送達翌日起至清償日止，按年息5%計算之利息。2.願供擔
    保請准宣告假執行。
二、被告則以：
  (一)被告江淑芬經營之福野精緻日本料理店（下稱被告餐廳）經
    營20年，平常對地面之清潔甚為重視，要無濕滑、油膩之可
    能。雖原告於97年4月12日晚間在被告餐廳用餐，於離去時
    不慎跌倒，惟非被告餐廳所致，原告自應就其主張跌倒係因
    被告餐廳地面濕滑所致，及原告跌倒與其所受傷害是否有關
    聯性等情，負舉證責任。且縱認被告有過失，原告亦有過失
    。且姑不論本件被告應否負過失責任，原告既為被告餐廳之
    客人，於情於理，被告餐廳均願給付合理之慰撫金，以表歉
    意。惟原告索取鉅額損害賠償，被告礙難接受。
  (二)原告依消費者保護法為請求，因被告餐廳不屬於設計、生產
    、製造者，且該部分規定係促使企業主對消費者保護之注意
    事項，不得作請求權之基礎。另被告丙○○雖掛名餐廳「經
    理」，惟非該店實際負責人，僅是店內領班，實則對該店內
    業務之經營僅受命於負責人，無獨立管領店內業務之職權，
    原告要求丙○○連帶負賠償責任，顯無理由。
  (三)如認原告得請求損害賠償，被告雖同意看護費用以每天1千
    元計算，但認原告所須看護期間應僅須3個月，至精神慰撫
    金之請求應在10萬元以下，原告請求過高。另被告江淑芬初
    中畢業，名下房屋乙棟，已有貸款無何價值；被告丙○○小
    學畢業，無財產等語置辯。並聲明：1.原告之訴駁回。2.如
    受不利判決，願供擔保請准宣告免為假執行。
三、下列事項為兩造所不爭執，自得採為判決基礎：
  (一)原告於97年4月12日晚間在被告江淑芬經營之位於台中市○○路69號之「福野精緻日本料理店」用餐，於被告餐廳跌倒
    。
  (二)原告因右踝外側踝骨骨折，支出有醫院收據之醫藥費18,320
    元。
  (三)如認原告得請求看護費用，兩造同意看護費用以每日1千元
    計算。
四、法院之判斷：
    原告主張因被告餐廳即福野精緻日本料理店內地板濕滑或油
    膩，致其受有右踝外側踝骨骨折之傷害，請求被告2人連帶
    負責賠償其損害，為被告所否認，並以前詞置辯，則本件應
    審究者厥為：(一)福野精緻日本料理店之環境於97年4月12日
    晚間原告用餐時地板是否濕滑？(二)原告跌倒是否歸責於被告
    2人？(三)原告得否依共同侵權行為損害賠償、消費者保護法
    第2條第1項、第7條、第7之1條第1項請求被告2人負連帶賠
    償責任？經查：
  (一)按民法第184條第1項前段規定：「因故意或過失，不法侵害
    他人之權利者，負損害賠償責任」；同法第193條第1項規定
    ：「不法侵害他人之身體或健康者，對於被害人因此喪失或
    減少勞動能力或增加生活上之需要時，應負損害賠償責任」
    ；同法第195條第1項規定：「不法侵害他人之身體、健康、
    名譽、自由、信用、隱私、貞操，或不法侵害其他人格法益
    而情節重大者，被害人雖非財產上之損害，亦得請求賠償相
    當之金額。其名譽被侵害者，並得請求回復名譽之適當處分
    」。次按消保法第7條規定：「從事設計、生產、製造商品
    或提供服務之企業經營者，於提供商品流通進入市場，或提
    供服務時，應確保該商品或服務，符合當時科技或專業水準
    可合理期待之安全性。商品或服務具有危害消費者生命、身
    體、健康、財產之可能者，應於明顯處為警告標示及緊急處
    理危險之方法。企業經營者違反前二項規定，致生損害於消
    費者或第三人時，應負連帶賠償責任。‧‧‧」。復按行政
    院消費者保護委員會消保法字第0920000371號函釋：「企業
    經營者於提供服務時，對於購買商品之空間與附屬設施仍應
    確保其安全性。」。本件被告餐廳所提供之服務，除餐飲外
    ，應包括消費者用餐之空間，被告餐廳自應確保消費者用餐
    環境無安全上之危險，以便消費者得於舒適安全之環境中安
    心食用，先為敘明。
  (二)按當事人主張有利於己之事實者，就其事實有舉證之責任。
    民事訴訟法第277條前段定有明文。本件原告主張被告餐廳
    地面濕滑或油膩，致其跌倒受有右踝外側踝骨骨折，提出中
    國醫藥大學附設醫院診斷證明書為證，惟被告以前詞置辯，
    是原告自應就被告餐廳之地板是濕滑或油膩致其受傷負舉證
    責任。經查：證人乙○○於本院審理時證述略以：97年4月1
    2日伊有與原告在被告餐廳用餐，用餐完畢後，原告從榻榻
    米走下來穿鞋子，因為地面很滑，坐著要站起來的時候就滑
    倒，因為通道很小，地面可能有水所以很滑，伊是第一個下
    來穿鞋子，伊穿好鞋子在旁邊看，伊看到原告還沒有走，剛
    起來就跌倒，應該是穿鞋子那個地方很滑，因為很暗，伊沒
    有仔細看是不是有水。原告滑倒以後我們以為沒有什麼事，
    結果不知道這麼嚴重，當時原告站都站不起來，就扶著原告
    一擺一擺走出去，原告一直喊痛等語（見本院98年12月22日
    言詞辯論筆錄）。足見，原告確實是因被告餐廳地板很滑而
    跌倒受傷。則原告自得依上開規定請求損害賠償。至於原告
    雖然於事發後二日才就醫，惟因骨折一開始可能不嚴重，所
    以未及時就醫，與常情並無不合，自不能以此認為原告所受
    之傷害並不是因為在被告餐廳滑倒所致。又被告丙○○為被
    告甲○○○○○○○○○○○○之經理，為受僱人，自負有
    維護餐廳安全之責受僱人，為被告二人所不爭執，揆諸前開
    規定，原告請求被告二人連帶賠償其財產及非財產上之損害
    ，自屬有據。茲就原告請求賠償之各項損害金額，審酌如下
    ：
    1.醫療費用部分：原告主張支出醫療費用計18,320元，提出
      醫療費用收據為證，並為被告所不爭執。故原告此部分之
      請求應予准許。
    2.看護費用部分：原告主張看護費用以每日1,000元計算，
      看護費用共292,400元。被告則認為以每日1,000元計算，
      無意見，但主張看護時間過長。經本院向中國醫藥大學附
      設醫院函查本件原告於97年4月15日第一次住院原因為何
      ？住院期間是否需專人照護？出院後是否仍需專人照護？
      如需要，時間應為多久？丁○○98年8月25日住院原因為
      何？住院期間是否需專人照護？出院後是否需專人照護？
      如需要，需要專人照護的時間應為多久？經該院以98年11
      月23日院管檔字第0980010709號函覆結果如下：「丁○○
      先生97年4月15日因右側外踝骨折而住院，住院期間需專
      人照顧，出院後亦需專人照顧，約6週。顏先生因右踝外
      踝骨骨折已癒合，於98年8月25日住院拔除鋼板，於98年8
      月28日出院。此次住院為骨折癒合後接受鋼板拔除手術，
      住院期間需人照料為宜，出院後應不需人照料。」有上開
      函附卷可憑，是本院認原告需專人照顧之時間為50天（住
      院8天，休養42天），以每日1,000元計算，則需花費50,0
      00元，原告於此範圍之請求為有理由，應予准許。逾此範
      圍之請求，則無理由，不應准許。
    3.精神慰撫金部分：原告因本件事故受傷，其精神及肉體上
      自受有相當之痛苦，請求被告賠償慰藉金，洵屬有據。按
      慰藉金之賠償須以人格權遭遇侵害，使精神上受有痛苦為
      必要，其核給之標準固與財產上損害之計算不同，然非不
      可斟酌雙方身份資力與加害程度，及其他各種情形核定相
      當之數額，最高法院著有51年台上字第223號判例可資參
      照。原告為大學肄業，每月收入約12萬元，有房屋4棟、
      汽、機車各一部、上市股票約6,000張；被告江淑芬為初
      中肄業，有房屋一棟；被告丙○○小學畢業，名下無財產
      等情業經兩造陳明在卷，復有稅務電子閘門資料查詢表在
      卷可憑。本院審酌上情，認原告請求精神慰撫金100萬元
      尚屬過高，應核減為15萬元，始為允當。原告在此範圍之
      請求應予准許，逾此範圍之請求，不予准許。
    4.綜上，原告得請求被告賠償之金額合計為218,320元（計算
      式：18,320＋50,000＋150,000＝218,320）。
五、復按「損害之發生或擴大，被害人與有過失者，法院得減輕
    賠償金額，或免除之。」，民法第217條第1項定有明文。被
    告並未證明原告於本件事故有何過失，自無從認定原告依前
    揭民法之規定與有過失。
六、綜上所述，原告基於消費者保護法、侵權行為等法律關係，
    請求被告應連帶給付原告218,320元，及自起訴狀繕本送達
    翌日即98年8月1日起至清償日止，按年息百分之五計算之利
    息，為有理由，應予准許。逾此範圍之請求為無理由，不應
    准許。
七、本判決原告勝訴部分，因所命給付之金額未逾50萬元，依民
    事訴訟法第389條第1項第5款之規定，自應依職權宣告假執
    行。又被告陳明願供擔保請准為免予假執行之宣告，經核於
    法並無不合，依法酌定相當之擔保金額予以准許。至於原告
    敗訴部分，其假執行之聲請亦失所附麗，應併予駁回。
八、兩造之其餘攻擊防禦方法，於本件判決結果無影響，爰不一
    一論列，附此說明。
九、訴訟費用負擔之依據：民事訴訟法第79條、第85條第2項。
中    華    民    國    99    年    4    月    27    日
                  民事第三庭    法  官  謝慧敏
以上正本係照原本作成。
如對本判決上訴，須於判決送達後20日內向本院提出上訴狀（須
附繕本）。
中    華    民    國    99    年    4    月    27    日
                                書記官  王志

司法院資訊處製作；財團法人民間司法改革基金會備份。
